最高法院刑事判決　　　　　　　　　 111年度台上字第2352號
上　訴　人　黃俊瑋


上列上訴人因違反毒品危害防制條例等罪案件，不服臺灣高等法
院中華民國110年12月15日第二審判決（110年度上訴字第625 號
，起訴案號：臺灣桃園地方檢察署108 年度偵字第27377號，109
年度偵字第1617號），提起上訴，本院判決如下：
    主  文
上訴駁回。
    理  由
一、按刑事訴訟法第377 條規定，上訴於第三審法院，非以判決
    違背法令為理由，不得為之。是提起第三審上訴，應以原判
    決違背法令為理由，係屬法定要件。如果上訴理由書狀並未
    依據卷內訴訟資料，具體指摘原判決不適用何種法則或如何
    適用不當，或所指摘原判決違法情事，顯與法律規定得為第
    三審上訴理由之違法情形，不相適合時，均應認其上訴為違
    背法律上之程式，予以駁回。又上訴第三審法院之案件，是
    否以判決違背法令為上訴理由，應就上訴人之上訴理由書狀
    加以審查。至原判決究有無違法，與上訴是否以其違法為理
    由，則係二事。本件經原審審理結果，認上訴人黃俊瑋有原
    判決事實欄所記載之各犯行，因而撤銷第一審之科刑判決，
    改判論處上訴人如其附表（下稱附表）二所示共同犯修正前
    販賣第三級毒品罪刑，及諭知相關之沒收、追徵。已詳敘其
    調查、取捨證據之結果，與如何憑以認事用法及量刑之理由
    。
二、經查，刑法第59條之酌量減輕其刑，係以犯罪之情狀，在客
    觀上足以引起一般同情，認為遽予宣告法定最低度刑期，猶
    嫌過重者，始有其適用。而刑之量定暨是否適用刑法第59條
    酌減其刑，均係實體法上賦予法院得為自由裁量之事項，且
    事實審法院苟於量刑時，已以行為人之責任為基礎，並斟酌
    刑法第57條各款所列情狀，如未逾越法定範圍，亦未濫用其
    職權，即不得遽指為違法。又宣告緩刑，除應具備刑法第74
    條第1 項所定條件外，並須有可認為以暫不執行刑罰為適當
    的情形，始得為之，亦屬實體法上賦予法院得依法自由裁量
    之職權，倘未濫用權限或明顯失當，當事人自不得任憑主觀
    ，以原審未諭知緩刑，指為違背法令。原判決業已說明：上
    訴人販賣第三級毒品愷他命共7 次，顯對於他人身心健康造
    成相當程度之危害，犯罪情節又無何特殊原因或情狀存在，
    衡其犯罪情節實無所謂情輕法重之狀況足引起一般人同情而
    可憫恕之情，要無適用刑法第59條酌減其刑之餘地；並審酌
    上訴人於行為時為年約23歲之成年人正值青壯，不思循正途
    牟取財物，明知毒品將殘害他人身心健康，卻販賣如附表一
    所示之第三級毒品愷他命予各買家，所為自屬非是，惟念其
    犯後坦認犯行之態度，並於原審審理期間供出毒品來源，兼
    衡其於販毒集團中並非首腦或上游角色，販賣毒品所得非鉅
    ，併其家庭經濟生活狀況等一切情狀，而就所犯各罪定其應
    執行刑為有期徒刑2年6月；復已敘明上訴人雖未曾因故意犯
    罪受有期徒刑以上刑之宣告，但其經定應執行刑已逾有期徒
    刑2年，即與刑法第74條第1項所定緩刑之要件未合，而無從
    宣告緩刑等旨。經核所為量刑並無悖於刑罰相當原則、比例
    原則及平等原則等違法。上訴意旨徒以上訴人僅因一時失慮
    而犯本罪，相對於大量販賣毒品之大毒梟，其犯罪情節尚屬
    輕微，對社會治安及國民健康之危害顯然較小，有情輕法重
    之憾，且於原審供出毒品上游，積極配合員警偵辦繼而查獲
    其他共犯，其犯後態度甚佳，對於國家打擊查緝毒品犯罪亦
    有貢獻，相較於法定之重刑，在客觀上足以引起一般人之同
    情，而指摘原審未依刑法第59條規定減輕其刑，有違罪責相
    當原則及比例原則。且上訴人前未曾因故意犯罪受有期徒刑
    以上刑之宣告，犯後復坦承犯行並主動供出毒品來源，堪認
    其經此偵審程序及刑罰宣告已知所警惕，倘未為緩刑宣告強
    使其入監，非無使其沾染犯罪惡習，更伴隨有劣化其固有社
    會性之高度可能，應有暫不執行其刑為適當之情，原判決未
    予緩刑之諭知，亦有適用法則不當之違法云云。核係就原判
    決已詳予說明如何量刑及不予宣告緩刑之理由，重為爭執，
    洵非上訴第三審之合法理由。
三、綜上，本件上訴係就原判決已說明論述之量刑事項，徒憑己
    見再事爭執，核與得為第三審上訴理由之違法情形不相適合
    ，其上訴為違背法律上之程式，應予駁回。
據上論結，應依刑事訴訟法第395條前段，判決如主文。
中    華    民    國   111    年    6     月    2     日
                  刑事第二庭審判長法  官  林  勤  純  
                                  法  官  王  梅  英  
                                  法  官  李  釱  任  
                                  法  官  吳  秋  宏  
                                  法  官  莊  松  泉  
本件正本證明與原本無異
                                  書記官
中    華    民    國   111    年    6     月    8     日